【裁判字號】    95,交聲,810
【裁判日期】    950728
【裁判案由】    交管條例聲異
【裁判全文】
臺灣板橋地方法院交通事件裁定        95年度交聲字第810號
原處分機關  交通部公路總局臺北區監理所
異  議  人
即受處分人  甲○○
上列異議人即受處分人因違反道路交通管理處罰條例案件，對
於交通部公路總局臺北區監理所95年4月28日北監自裁字裁40-
CJP242469號裁決處分(原舉發案號：臺北縣政府交通局路邊停
車管理中心94年8月24日北縣交路停字第CJP242469號)，聲明
異議，本院裁定如下：
    主  文
原處分撤銷。
甲○○不罰。
    理  由
一、原處分意旨略以：異議人即受處分人甲○○於民國94年7月
    7日7時3分，將其名下8T-0351號自用小客車，停放在臺北
    縣土城市○○路，因「在道路收費停車處所停車不依規定
    繳費」之違規，經臺北縣政府交通局路邊停車管理中心掣
    單舉發，嗣異議人未於應到案日期前提出申訴，原處分機
    關乃於95年4月28日依據道路交通管理處罰條例第56條第2
    項（原裁決書誤載為第1項第11款）及違反道路交通管理事
    件統一裁罰基準表之規定，裁處異議人罰鍰新臺幣（下同）
    1200元整。
二、本件異議意旨略以：異議人前於94年4月27日，遺失身分證
    、駕照等證件，且未曾購買8T-0351號自用小客車，本件經
    臺北縣政府交通局路邊停車管理中心於94年7月7日7時3分
    掣單舉發異議人「在道路收費停車處所停車不依規定繳費」
    之違規行為，並非異議人所為；再者，本件異議人係遭人
    冒用證件購車，異議人與本件經舉發之車號8T-0351號自用
    小客車並無任何關係。為此聲明異議，請求撤銷原處分等
    語。
三、按道路交通管理處罰條例第八十五條第三項固規定：「本條
    例關於車輛所有人之處罰，如應歸責於車輛駕駛人者，處罰
    車輛駕駛人」；又違反道路交通管理事件統一裁罰基準及處
    理細則第二十四條亦規定：「逕行舉發違反道路交通管理事
    件，經汽車所有人依通知單之應到案日期前到案，並告知違
    規駕駛人姓名、身分證統一編號及住址者，處罰機關應即另
    行通知違規駕駛人到案依法處理；逾應到案日期，處罰機關
    應依本條例第八十五條第三項規定處罰該汽車所有人」。然
    上開規定之適用自以有應歸責於車輛所有人之事由為前提，
    如違規之駕駛人並非車輛所有人，而車輛所有人復確有無法
    知悉實際駕駛人之正當理由時，既欠缺其能告知違規駕駛人
    身分之合理期待可能性，即無應歸責於車輛所有人之事由，
    自無強行適用上開規定處罰車輛所有人之餘地，此為法理之
    當然解釋。至於如遇有遭冒名請領汽車牌照，致汽車登記所
    有人與實際所有人並不相符等特殊情事時，尤不能遽行援引
    上開規定作為處罰遭冒名登記為汽車所有人之被害人，否則
    即顯失法理之平，合先敘明。
四、經查：
  (一)臺北縣政府交通局路邊停車管理中心以異議人於94年7月
      7日7時3分，將其名下8T-0351號自用小客車，停放在臺
      北縣土城市○○路，以「在道路收費停車處所停車不依
      規定繳費」之違規為由，掣單舉發之事實，有臺北縣政
      府交通局94年8月24日北縣警交路停字第CJP242469號舉
      發違反道路交通管理事件通知單影本一紙附卷可稽。
  (二)惟異議人之國民身分證、駕駛執照等證件，已於94年4月
      27日遺失，而其亦於當日立即向板橋市戶政事務所申請
      補領國民身分證等情，此有補領國民身分證申請書影本一
      紙在卷足憑。嗣某不詳之人持「甲○○」證件於94年5 月
      17 日 以附條件買賣之方式，向誠泰商業銀行股份有限公
      司貸款17萬元購買前揭8T-0351 號自用小客車等情，亦有
      民事返還借款起訴狀、內湖郵局第2550號存證信函影本、
      臺北縣政府警察局受理刑事案件報案三聯單各一份在卷足
      憑；復經臺灣臺北地方法院法官當庭勘驗借款人「甲○○
      」之身分證、汽車駕駛執照影本，發現其上「甲○○」之
      相片，相貌特徵與到庭之異議人本人迥然不同，而認定與
      誠泰商業銀行股份有限公司締結借貸契約購置8T-0 351號
      自用小客車之人，並非異議人本人，此有臺灣臺北地方法
      院94年度北簡字第20581 號民事簡易判決影本一份附卷可
      稽，足徵94年5 月17日確有某不詳之人持變造後異議人之
      證件，向誠泰商業銀行股份有限公司締結借貸契約購置前
      揭8T-0351 號自用小客車，故可知異議人未曾購買該小客
      車，則上開違規時、地之違規駕駛者應係他人，而非本件
      異議人無訛。
  (三)綜上所述，異議人辯稱伊並未於上開時、地在道路收費停
      車處所停放前揭汽車，不依規定繳費之違規情狀等語，應
      可採信。是異議人既非本件違規舉發當時之駕駛人，原處
      分遽對異議人為本件之裁罰，即有未洽。本件異議人之異
      議為有理由，原處分應予撤銷，另由本院為異議人不罰之
      諭知。
據上論斷，應依道路交通案件處理辦法第二十條前段，裁定如主
文。
中    華    民    國    95    年    7     月    28    日
                     交通法庭 法  官  李 君 豪
上列正本證明與原本無異。
如不服本裁定，應於裁定送達後5日內向本院提出抗告狀。
                              書記官  蕭 汝 芳
中    華    民    國    95    年    7     月    28    日


司法院資訊處製作；財團法人民間司法改革基金會備份。
